臺灣臺南地方法院刑事判決　　　　　　　95年度易字第1416號
公　訴　人　臺灣臺南地方法院檢察署檢察官
被　　　告　甲○○
上列被告因恐嚇案件，經檢察官提起公訴（95年度偵字第11079
號），本院判決如下：
    主  文
甲○○以加害生命及身體之事，恐嚇他人致生危害於安全，處有
期徒刑肆月，如易科罰金，以銀元佰元即新臺幣玖佰元折算壹
日。扣案之玩具手槍壹支沒收。
    事  實
一、甲○○曾於民國94年間因違反槍砲彈藥刀械管制條例案件經
    本院判處有期徒刑1年3月緩刑5年確定，現尚在緩刑期間。
    甲○○之伯父侯明雄與賴素秋有債務糾紛，賴素秋之子乙○○乃於94年9月11日17時許至侯明雄臺南縣七股鄉十份村十
    份69號住處張貼討債字條，適亦住於上址之甲○○偕友人丙○○（另經本院判處有期徒刑3月確定）返家，見狀即與乙○○發生口角。甲○○旋基於恐嚇犯意，自上開住處內取出
    其所有之外觀極似真槍之玩具手槍1支，拉槍機後近距離指
    向乙○○頭部，質問乙○○：「你是在兇啥小（台語）」，
    以加害生命及身體之事，恐嚇乙○○，致使乙○○因而心生
    畏懼，致生危害於安全。嗣乙○○於翌日報案，經警通知甲○○、丙○○到案，並扣得甲○○所有，供恐嚇所用之玩具
    手槍1支。
二、案經乙○○訴由臺南縣警察局佳里分局報請臺灣臺南地方法
    院檢察署檢察官偵查起訴。
    理  由
一、訊據被告甲○○雖坦承案發時他有在上址，但辯稱：本件案
    發時他是在屋裡聽電話，並未持玩具槍恐嚇被害人乙○○云
    云。惟查：
（一）上揭犯罪事實，業據證人即被害人乙○○於本院證述在卷
      。證人即被害人乙○○之證述與其在警詢及檢察官訊問時
      前後多次供述均相一致，應可採信。
（二）證人即同案被告丙○○於偵查中亦結證稱他在被告甲○○
      家外面與乙○○吵架，是被告甲○○回家拿出1支玩具手
      槍，被告甲○○拿槍對準乙○○說「你是在兇三小？」，
      後來他就動手打乙○○1拳（95年6月16日訊問筆錄）。證
      人丙○○為被告甲○○之友人，其證述過程與被害人乙○○所述過程一致，益徵被告甲○○確有持玩具手槍指向乙○○頭部，質問乙○○：「你是在兇啥小（台語）」，而
      恐嚇被害人乙○○之事實。
（三）至於證人丙○○於警詢及偵查中雖曾供稱槍是他拿的，惟
      其於檢察事務官詢問時已供稱槍是甲○○拿的，是甲○○
      拿槍抵住乙○○的，因為甲○○當時還在假釋（按：應係
      緩刑期內）中叫他擔下來（95年6月16日詢問筆錄）。且
      依卷附臺灣高等法院被告前案紀錄表所載，被告確曾於94
      年間因違反槍砲彈藥刀械管制條例案件經本院判處有期徒
      刑1年3月緩刑5年確定，現尚在緩刑期間。被告及丙○○
      或因不諳法律無法精確使用法律專業名詞，然被告曾有前
      案，且本件案發時不可再犯罪，否則可能坐牢等情確屬事
      實。丙○○為被告甲○○之友人且與告訴人乙○○立場相
      反（告訴人乙○○始終未撤回對丙○○傷害部分之告訴）
      ，應無附和告訴人乙○○供述之可能。從而，證人丙○○
      雖曾於警詢及偵查中雖曾供稱槍是他拿的，亦不得作為被
      告有利之認定。
（四）證人丙○○於案發時曾出手毆打乙○○臉部等情，業據丙○○自白承認，且與告訴人乙○○所述情節相符。另被告
      於本亦供稱前開扣案之玩具槍是他的，是他放在家中（96
      年4月19日審判筆錄）。證人丙○○既已出手毆打乙○○
      ，實無再至被告家中找被告之玩具槍來恐嚇告訴人乙○○
      之必要。
      從而，被告前開所辯顯不足採。此外，並有前開玩具槍1
      支扣案可證。本案事證明確，被告犯行堪以認定，應依法
      論科。
二、核被告所為，係犯刑法第305條之恐嚇危害安全罪。爰審酌
    被告曾有違反槍砲彈藥刀械管制條例犯行，在緩刑期間再犯
    本案、因細故即持玩具槍恐嚇被害人、及其犯罪所生之危害
    、犯後並無悔意等一切情狀，量處如主文所示之刑，並諭知
    易科罰金之折算標準示懲。
三、扣案之玩具槍1支為被告所有之物，業據被告供明在卷。且
    前開玩具槍1支係供被告恐嚇所用物已如前述，應依修正後
    刑法第38條第1項第2款之規定宣告沒收。
四、另被告行為後刑法於95年7月1日修正施行其中：
（一）關於修正之刑法第2條第1項為新舊法比較適用之準據法，
      本身無關行為可罰性要件之變更，非屬刑罰法律變更，無
      比較新舊法問題，應逕適用修正後之規定。
（二）現行刑法第2條第1項明文規定：「行為後法律有變更者，
      適用行為時之法律。但行為後之法律有利於行為人者，適
      用最有利於行為人之法律。」惟此「法律變更」與法律修
      正之概念有別；所謂法律變更應係指因法律修正而「刑罰
      」有實質之更異而言（如修正後新舊法法定本刑輕重變更
      或犯罪構成要件寬嚴不同），始有依上開規定為準據法而
      比較適用新法或舊法之問題。如新舊法處罰之輕重仍然相
      同（例如僅形式上修正法律用語或條次移列），並無有利
      或不利之情形，即無適用上開規定為比較之餘地，自應依
      一般法律適用之原則，適用現行、有效之裁判時法論處（
      最高法院95年度台上字第61 59號判決參照）。關於刑法
      第38條沒收之規定，僅形式上修正法律用語使之較為明確
      ，並未因法律修正而使沒收範圍有實質之變更，即無適用
      上開規定為比較之餘地，自應依一般法律適用之原則，適
      用修正後之刑法第38條第1項第2款之規定。
（三）關於易科罰金部分，依修正前刑法第41條第1項、修正前
      罰金罰鍰提高標準條例第2條及現行法規所定貨幣單位折
      算新臺幣條例第2條規定，應以新臺幣三百元至九百元折
      算壹日；依修正後刑法第四十一條第一項規定，則係以新
      臺幣一千元、二千元或三千元折算壹日。比較新舊法結果
      ，應以舊法之折算金額較少對被告有利，爰依修正前刑法
      第41條第1項規定諭知易科罰金之折算標準。
據上論斷，應依刑事訴訟法第299條第1項前段，刑法第2條第1項
前段、刑法第305條、修正施行前刑法第41條第1項前段、修正後
之刑法第38條第1項第2款，刑法施行法第1條之1第1項、第2項前
段，廢止前罰金罰鍰提高標準條例第2條，判決如主文。
本案經檢察官丁○○到庭執行職務。
中　　華　　民　　國　　96　　年　　5 　　月　　3　　日
　　　　　　  刑事第五庭審判長法　官  沈  揚  仁
                              法　官  張  婷  妮
                              法　官  鄭  文  祺
以上正本證明與原本無異。
如不服本判決，應於收受送達後10日內向本院提出上訴書狀（應
附繕本）。
　　　　　　　　　　　　　　　書記官  楊  宗  哲
中　　華　　民　　國　　96　　年　　5 　　月　　3 　　日
附錄法條：
刑法第305條
  以加害生命、身體、自由、名譽、財產之事，恐嚇他人致生危
  害於安全者，處2年以下有期徒刑、拘役或3百元以下罰金。
